【裁判字號】    92,交上易,877
【裁判日期】    921106
【裁判案由】    過失致死
【裁判全文】
臺灣高等法院臺南分院刑事判決            九十二年度交上易字第八七七號   Ｃ
      上  訴  人
      即  被  告  乙  ○  ○
右上訴人因過失致死案件，不服臺灣臺南地方法院九十一年度交訴字第二三０號中華
民國九十二年八月十四日第一審判決（起訴案號：臺灣臺南地方法院檢察署九十一年
度偵字第一六一六號），提起上訴，本院判決如左：
      主      文
上訴駁回。
      事      實
一、乙○○於民國（下同）九十一年一月八日晚間，駕駛車號八Ｍ─二一四三號自小
    客車，沿台南市○○路○段由南往北方向行駛，於同日晚間十八時四十分許，行
    經北安路三段與培安路之交岔路口處時，依規定應注意車前狀況，並隨時採取必
    要之安全措施，而依當時情形，客觀上又無不能注意之情事，其能注意竟疏未注
    意該處為速限自六十公里變換為三十公里之交岔路口，可能會有車輛橫向駛出之
    車前狀況，未採取減速慢行以保持隨時可以煞停之安全措施，反以時速逾六十公
    里之高速貿然超速直行欲通過岔路口，適有施明俊無照騎駛車號ＺＷＤ—六０七
    號輕型機車，沿培安路由東向西行駛而至，亦未注意其並未考領機車駕照不得行
    駛上路，且機車行駛時，駕駛人應注意車前狀況，並隨時採取必要之安全措施，
    而依當時情形，客觀上亦無不能注意之情事，其能注意竟疏未注意該處為交岔路
    口，可能會有車輛橫向駛來之車前狀況，未採取減速慢行以保持隨時可以煞停之
    安全措施，仍貿然持速直行欲穿越岔路口，致乙○○見狀閃煞不及，其所駕駛之
    小客車左前車角與施明俊之機車車身發生碰撞，造成施明俊被撞高拋至空中並壓
    斷安全島上之行道樹後墜落地面，受有頭、胸、左腿撞挫傷併骨折及顱內出血而
    當場死亡。車禍事故發生後，台南市警察局交通隊警員李世上據報到場處理，在
    警員尚不知何人為肇事車輛之駕駛人前，乙○○主動表示其為駕駛人自首犯行，
    接受裁判。
二、案經施明俊之子甲○○訴請暨臺灣台南地方法院檢察署檢察官據報相驗後偵查起
    訴。
      理      由
一、訊據上訴人即被告乙○○對於上開時、地駕車與施明俊之機車發生碰撞車禍，致
    施明俊不治死亡之事實，迭據其在警訊、偵查、原審及本院審理時，坦承不諱（
    詳相驗卷第五頁、第十九頁、第二十頁、偵查卷第十頁、原審卷第二十五頁、第
    二十六頁、本院卷第二十頁、第二十一頁），並有道路交通事故調查報告表一紙
    及道路交通事故現場蒐證照片十七幀在卷可稽（附於相驗卷第七頁至第十三頁）
    ，而死者施明俊係因本件車禍不治死亡，亦經臺灣台南地方法院檢察署檢察官督
    同檢驗員相驗明確，並製有勘驗筆錄、驗斷書及相驗屍體證明書等附卷可憑。
二、被告雖辯稱：當時伊行駛方向是綠燈，被害人未開大燈且闖紅燈行駛，致伊閃煞
    不及，伊並無過失等語。惟查：
    （一）按行車速度，依標誌或標線之規定；汽車行駛時，駕駛人應注意車前狀況
          ，並隨時採取必要之安全措施，道路交通安全規則第九十三條第一項、第
          九十四條第三項亦分別定有明文。查被告有經正常程序考領駕駛執照，為
          有駕駛經驗之人，對於上開道路交通安全規則自均知之甚稔，而被害人施
          明俊雖未考領機車駕照，惟其既要行駛機車上路，基於交通秩序之維護及
          為確保交通安全，對於上開道路交通管理處罰條例及道路交通安全規則亦
          應知悉，俱為其等應注意之事項，而肇事當時係天候晴朗、夜間有照明、
          四線道、柏油路面、標線清晰、有快慢車道劃分、正常號誌交岔路口、路
          面乾燥無缺陷、無障礙物、視距良好、北安路過培安路後速限由六十公里
          變換為三十公里，有前開道路交通事故調查報告表載明及現場相片可考，
          據此判斷，足見依當時狀況被告及被害人施明俊客觀上均並無不能注意之
          情狀甚明。
    （二）本件肇事地點係位在台南市○○路○段與培安路之交岔路口，肇事後被告
          乙○○所駕駛之車號八Ｍ─二一四三號自小客車係逆向斜停於由南往北之
          北安路內側快車道與外側快車道之間（車頭朝西南方，車尾朝東北方），
          車頭前散落一些機車碎片（座墊、鞋子等物），中央安全島之行道樹折斷
          並掉落在對向內側快車道上，旁邊有一灘血跡距安全島二．八公尺，而被
          害人施明俊騎乘之車號ＺＷＤ—六０七號輕型機車係右倒於由南往北之北
          安路內側快車道上（車頭朝西，車尾朝東），機車倒地處有一灘油漬且掉
          落一些碎片，不遠處有一只西瓜皮式黑色安全帽，有前開道路交通事故調
          查報告表其上之事故現場圖繪明及卷附現場相片可徵，而由被害人機車係
          倒在北安路南往北之內側快車道，被害人卻倒在對向內側快車道（即血跡
          處）且安全島之行道樹亦經折斷並掉落在被害人倒地處之同側情節觀之，
          被害人顯係遭被告撞及後，人車脫離並被高拋至半空，在壓斷安全島上之
          行道樹後始墜落至對向車道地面甚明，堪認被害人係經被告所駕駛之汽車
          高速衝撞始有可能產生遭高拋至空中墜地之撞擊結果無訛。參以被害人施
          明俊所騎之機車因與被告駕駛之汽車發生側撞，致在北安路三段南向北之
          車道上形成一條長達三十．二公尺之刮地痕，有前開事故調查報告表其上
          之事故現場圖載明可考，換言之，該道刮地痕即是機車在被撞倒地後，因
          承受汽車行車速度所給予之運動力，致機車表面在地面上滑行磨擦所形成
          之痕跡，而參諸煞車痕係因車輪經煞車鎖死後，車輪表面在地面上滑行磨
          擦所形成煞車距離之痕跡，則在不考慮摩擦係數之情形下，該等煞車距離
          與行車速度之對照關係，應可作為判斷刮地痕與行車速度關係之參考。而
          依交通部函頒之一般公路汽車煞車距離、行車速度對照表查對結果可知，
          在三年以上之乾燥瀝青路面狀況下，行車速度達七十公里時所需之煞車距
          離為二十七．九公尺，達七十五公里時所需之煞車距離為三十二公尺，顯
          見被告在肇事當時之行車速度應已超過速限六十公里之規定無疑，況本件
          經送財團法人成大研究發展基金會鑑定結果，亦計算出被告所駕駛之自小
          客車在撞擊前速度值約在六十．二公里至六二．一公里間，有該基金會九
          十二年六月二十四日（９２）成大研基建字第１２６７號函檢送之鑑定意
          見書可憑。
    （三）另被害人施明俊並無考領機車駕照乙節，亦有交通部公路總局嘉義區監理
          所台南監理站九十一年八月二十九日（九一）嘉監南字第九一一七七四０
          號函一紙在卷足佐，是被告乙○○應注意能注意竟疏於注意該處為速限自
          六十公里變換為三十公里之交岔路口，可能會有車輛橫向駛出之車前狀況
          ，未採取減速慢行以保持隨時可以煞停之安全措施，反以時速逾六十公里
          之高速貿然超速直行欲通過岔路口，而被害人施明俊亦應注意能注意其未
          考領駕照，不得行車上路竟仍無照騎車，且騎駛機車行經上開交岔路口，
          亦疏未注意該岔路口可能會有車輛橫向駛來之車前狀況，未採取減速慢行
          以保持隨時可以煞停之安全措施，仍貿然持速直行欲穿越岔路口，致與亦
          未減速慢行之被告上開汽車發生碰撞而肇事，被告及被害人自有違前開規
          定之注意義務，其二人均顯有過失，本件經送財團法人成大研究發展基金
          會鑑定結果，亦同此認定，有該基金會前開函件檢送之鑑定意見書附卷可
          憑。
    （四）至該鑑定意見書另認被害人施明俊有闖紅燈行駛之可能性較高，惟該部分
          鑑定之推論，係依據在培安路口以南三四０公尺之北安路與北安路三九六
          巷交岔路口處，於本件肇事車禍發生後，有一新設立之三色號誌管制北安
          路三九六巷進入北安路之車流，經觀察車流狀況而所得之結論（見該鑑定
          意見書第六頁至第七頁、第十四頁），惟北安路與北安路三九六巷該三色
          號誌於本件車禍發生當時既未設立，則該等推論所依據之前提基礎在本件
          肇事車禍發生當時即屬不存在，從而該部分推論所得之結果其可信性顯有
          瑕疵而有不完備之處。且鑑定報告僅為形成法院心證之資料，對於法院並
          無拘束力，故待證事項雖經鑑定，法院仍應本於職權予以調查，以期發現
          事實之真相，不得僅以鑑定報告為判決之唯一依據（最高法院五十七年度
          臺上字第三三九九號判例參照）。是前開認定被害人施明俊闖紅燈行駛可
          能性較高之鑑定意見既存有疑義，自不足為被害人不利事證。本案究屬被
          告或被害人闖紅燈行駛雖無法證明，但被告係違規超速且未注意車前狀況
          ，致與同未注意車前狀況之被害人機車相碰及，已如前述，則被告與被害
          人均與有過失，然本件車禍既是被告之過失併合發生，被告之過失罪責自
          仍不能因此即解免。又本件被害人施明俊係因此次車禍當場不治死亡，是
          被告乙○○之過失駕駛行為，與被害人施明俊之死亡結果間，具有相當因
          果關係，亦無疑義。
    （五）綜上所述，被告所辯伊並無過失云云，自屬卸責之詞，不足取信，犯行應
          堪以認定。
三、查被告乙○○因過失致人於死，核其所為，係犯刑法第二百七十六條第一項之過
    失致人於死罪。其肇事後未被有偵查權之公務員或機關發覺其為犯嫌前，留在事
    故現場向到場處理之警員自承犯行，進而接受裁判，此業經被告供明在卷可按，
    並經證人即本件車禍現場處理員警李世上於原審證述無訛（詳原審卷第二十七頁
    ），被告行為合乎自首之要件，應依刑法第六十二條前段減輕其刑。
四、原審審理結果，認被告過失致死之罪證明確，適用刑法第二百七十六條第一項、
    第六十二條前段，罰金罰鍰提高標準條例第一條前段，並審酌被告之品行、應負
    過失責任之程度、造成被害人施明俊死亡之結果、犯後之態度及其尚未與被害人
    家屬達成民事和解等一切情狀，量處有期徒刑拾月，認事用法俱無不合，量刑亦
    稱妥適，被告上訴意旨否認有過失，指摘原判決不當，並無可取，為無理由，應
    予駁回。
據上論結，應依刑事訴訟法第三百六十八條，判決如主文。
本案經檢察官林炎昇到庭執行職務。
中    華    民    國      九十二      年      十一      月      六      日
                                  臺灣高等法院臺南分院刑事第五庭
                                      審判長法官  楊    明    章
                                            法官  沈    揚    仁
                                            法官  戴    勝    利
右正本證明與原本無異。
不得上訴。
                                      法院書記官  吳銘    添
中    華    民    國      九十二      年      十一      月     七       日
附錄法條：
刑法第二百七十六條：因過失致人於死者，處二年以下有期徒刑、拘役或二千元以下
                            罰金。
                    從事業務之人，因業務上之過失犯前項之罪者，處五年以下有
                    期徒刑或拘役，得併科三千元以下罰金。


司法院資訊處製作；財團法人民間司法改革基金會備份。
